【裁判字號】    97,訴,166
【裁判日期】    971030
【裁判案由】    確認股東權利存在
【裁判全文】
臺灣屏東地方法院民事判決               97年度訴字第166號
原      告  甲○○
被      告  宏萊實業股份有限公司
法定代理人  乙○○
訴訟代理人  李淑妃律師
上列當事人間請求確認股東權利存在事件，本院於民國97年10月
9 日言詞辯論終結，判決如下：
    主  文
原告之訴駁回。
訴訟費用由原告負擔。
    事 實 及 理 由
一、按確認之訴非原告有即受確認判決之法律上利益者，不得提
    起。所謂即受確認判決之法律上利益，係指法律關係之存在
    否不明確，原告主觀上認其在法律上之地位有不妥之狀態存
    在，且此種不妥狀態，能以確認判決將之除去者而言，最高
    法院52年台上字第1237號判例參照。原告以訴外人黃武彥對
    被告有金錢債權為由，經本院97年度執字第7043號強制執行
    事件，對被告核發執行命令，就黃武彥對被告支出資於新臺
    幣（下同）70萬元及法定遲延利息範圍內，禁止移轉或其他
    處分，嗣被告不服而聲明異議，為此原告提起本件確認之訴
    ，則被告對被告金錢債權之存否，原告主觀上認其在法律上
    之地位有不妥之狀態存在，且此種不妥狀態，能以確認判決
    將之除去，則原告提起本訴即有受確認判決之法律上利益。
二、原告主張：黃武彥對被告有83萬3,334 之股份，即8,333,34
    0 元之債權，被告竟以黃武彥將股份移轉與訴外人林淑以清
    償對被告之債務為由，予以否認黃武彥對被告之股東權利存
    在，惟黃武彥為被告法定代理人乙○○之弟，股份受讓人林
    淑為乙○○之妻，股份轉讓顯然不實，且依公司法第165 條
    第1 項規定，黃武彥與林淑間股份轉讓不得對抗被告，被告
    股東名簿上載股份權利人仍為黃武彥，故黃武彥對被告之股
    東權利仍存在，為此提起確認之訴，並聲明：確認黃武彥對
    被告之83萬3,334 股之股東權利存在。
三、被告則以：被告所發行股票均為記名股票，以背書方式即可
    轉讓並發生效力，黃武彥之股份已於民國92年11月28日轉讓
    於林淑，則黃武彥已非被告股東，原告之訴顯無理由等語置
    辯，並聲明：原告之訴駁回。
四、按公司法第164 條規定：「記名股票由股票持有人以背書轉
    讓之」，此所謂股票持有人，應包括股票名義人，及因背書
    而取得股票之人，又背書為記名股票轉讓之唯一方式，只須
    背書轉讓，受讓人即為股票之合法持有人，因此記名股票在
    未過戶以前，可由該股票持有人更背書轉讓他人，至同法第
    165 條第1 項所謂：「不得以其轉讓對抗公司」，係指未過
    戶前，不得向公司主張因背書受讓而享受開會及分派股息或
    紅利而言。最高法院60年台上字第817 號判例意旨可資參照
    。經查，黃武彥於民國92年11月28日將其對被告之全部股份
    轉讓於，此有股份轉讓同意書影本附卷可稽，且為兩造所不
    爭，則揆之上開最高法院判例意旨，黃武彥已非股東權利人
    ，原告訴請確認黃武彥對被告之83萬3,334 股之股東權利存
    在即無理由。
五、至於黃武彥與林淑間股份轉讓是否為虛偽不實，應由原告蒐
    集相關事證以實其說，另行起訴適法主張權利，尚不得徒以
    公司法第165 條第1 項規定為由，提起本件確認之訴。
六、本件判決事證已臻明確，兩造其餘攻防方法，核予判決結果
    不生影響，無庸逐一論駁，併此敘明。
七、據上論結，原告之訴為無理由，依民事訴訟法第78條，判決
    如主文。
中    華    民    國    97    年    10    月    30    日
                  民事第二庭    法  官  羅森德
以上為正本，係照原本作成。
如不服本判決，應於收受送達後20日內向本院提出上訴書狀，其
未表明上訴理由者，應於提出上訴後20日內向本院補提理由書狀
（均須按他造當事人之人數附繕本）。
                                書記官  蔣開屏
中    華    民    國    97    年    10    月    30    日


司法院資訊處製作；財團法人民間司法改革基金會備份。
